臺灣士林地方法院刑事判決　　　　　　95年度交簡上字第74號
上　訴　人　臺灣士林地方法院檢察署檢察官
被　　　告　甲○○
上列上訴人因被告過失傷害案件，不服本院士林簡易庭於中華民
國95年10月25日所為95年度士交簡字第1344號第一審刑事簡易判
決（聲請簡易判決處刑案號：臺灣士林地方法院檢察署95年度偵
字第4013號），提起上訴，本院管轄第二審之合議庭判決如下：
    主  文
原判決撤銷。
甲○○因過失傷害人，處有期徒刑貳月，如易科罰金，以銀元參
佰元即新臺幣玖佰元折算壹日。
    事  實
一、甲○○曾因違反毒品危害防制條例案件，經本院於民國92年
    6 月26日判處有期徒刑1 年確定，於94年7 月28日縮刑執行
    完畢。其於民國95年1 月26日中午12時40分許，駕駛車牌75
    09-KG 號自用小客車，沿臺北市○○區○○街由東往西方向
    行駛，行經中和街與永興路2 段交岔路口，欲右轉永興路時
    ，應注意汽車行駛至交岔路口，轉彎車應讓直行車先行，且
    依當時情形，為白天、無障礙物、視距良好，並無不能注意
    之情事，詎甲○○疏未注意後方由乙○○騎駛車牌CGG-267
    號重型機車直行駛近，閃避不及，致乙○○之機車車頭擦撞
    甲○○駕駛之自用小客車左側車身，乙○○因而受有左踝挫
    傷之普通傷害。
二、案經乙○○訴由臺北市政府警察局北投分局報告臺灣士林地
    方法院檢察署檢察官聲請簡易判決處刑。
    理  由
一、上開時、地被告駕駛車牌7509-KG 號自用小客車撞傷被害人
    即告訴人乙○○之事實，業據被告甲○○於檢察官偵查中坦
    承不諱，核與告訴人乙○○於偵查中指訴之情節相符，並有
    佑民聯合診所診斷證明書、道路交通事故現場圖、調查報告
    表(一)、(二)在卷可資佐證，應甚明確。被告雖於偵查中否認有
    過失云云，然汽車行駛至無號誌之交岔路口，轉彎車應讓直
    行車先行，此道路交通安全規則第102 條第1 項第7 款定有
    明文，本件被告駕駛上開自用小客車，沿臺北市○○區○○
    街由東往西方向行駛，行經中和街與永興路2 段交岔路口，
    欲右轉永興路時，自應注意汽車行駛至交岔路口，轉彎車應
    讓直行車先行，而依上開調查報告表所示，當時情形為白天
    、無障礙物、視距良好，並無不能注意之情事，詎被告疏未
    注意後方由乙○○騎駛車牌CGG-267 號重型機車直行駛近，
    閃避不及，致乙○○之機車車頭擦撞被告駕駛之自用小客車
    左側車身，乙○○因而受有左踝挫傷之普通傷害，是被告應
    有過失，其所辯無過失云云，尚難採信，而其過失與告訴人
    乙○○傷害之結果有相當因果關係，本件事證明確，被告過
    失傷害之犯行，洵堪認定。
二、核被告所為，係犯刑法第284 條第1 項前段之過失傷害罪。
    被告行為後，刑法於94年2 月2 日修正公布，95年7 月1日
    施行，其中修正第2 條（新舊法之比較適用）、第33條第5
    款（罰金刑）、第47條（累犯）等規定。其中刑法第2 條係
    規範行為後法律變更所生新舊法律比較適用之準據法，是刑
    法第2 條本身雖經修正，但該條文既屬適用法律之準據法，
    本身尚無比較新舊法之問題，應逕適用裁判時即修正後刑法
    第2 條規定以決定適用之刑罰法律，先予敘明。再者，行為
    後法律有變更者，適用行為時之法律。但行為後之法律有利
    於行為人者，適用最有利於行為人之法律，修正後刑法第2
    條第1 項定有明文。
  (一)罰金刑部分，刑法分則編各罪所定罰金刑之貨幣單位原為銀
    元，修正前刑法第33條第5 款規定：「罰金：1 元（銀元）
    以上。」，而依罰金罰鍰提高標準條例規定，就72年6 月26
    日前修正之刑法部分條文罰金數額提高2 至10倍，其後修正
    者則不提高倍數，並依現行法規所定貨幣單位折算新臺幣條
    例規定，以銀元1 元折算新臺幣3 元；修正後刑法第33條第
    5 款規定：「罰金：新臺幣1,000 元以上，以百元計算之。
    」，刑法第33條第5 款所定罰金貨幣單位經修正為新臺幣後
    ，刑法分則各罪所定罰金刑之貨幣單位亦應配合修正為新臺
    幣，為使刑法分則編各罪所定罰金之最高數額與刑法修正前
    趨於一致，乃增訂刑法施行法第1 條之1 ：「中華民國94年
    1 月7 日刑法修正施行後，刑法分則編所定罰金之貨幣單位
    為新臺幣。94年1 月7 日刑法修正時，刑法分則編未修正之
    條文定有罰金者，自94年1 月7 日刑法修正施行後，就其所
    定數額提高為30倍。但72年6 月26日至94年1 月7 日新增或
    修正之條文，就其所定數額提高為3 倍。」；從而，刑法分
    則編各罪所定罰金刑之最高數額，於上開規定修正後並無不
    同，惟修正後刑法第33條第5 款所定罰金刑最低數額，較之
    修正前提高，自以修正前刑法第33條第5 款規定有利於被告
    。
  (二)關於累犯部分，被告行為時刑法第47條規定：「受有期徒刑
    之執行完畢，或無期徒刑或有期徒刑一部之執行而赦免後，
    5 年以內再犯有期徒刑以上之罪者，為累犯，加重本刑至2
    分之1 。」，被告行為後上開條文已修正為：「受徒刑之執
    行完畢，或一部之執行而赦免後，五年以內故意再犯有期徒
    刑以上之罪者，為累犯，加重本刑至2 分之1 。第98條第2
    項關於因強制工作而免其刑之執行者，於受強制工作處分之
    執行完畢或一部之執行而免除後，5 年以內故意再犯有期徒
    刑以上之罪者，以累犯論。」，本件被告係犯過失傷害罪，
    依修正後刑法第47條之規定，不構成累犯，自應以修正後之
    規定較有利於被告。
  (三)依上所述，本件經綜合觀察全部罪刑比較之結果，依修正後
    刑法第2 條第1 項但書規定，應適用修正後刑法第33條第5
    款規定，並適用修正後刑法第47條規定，被告無累犯應加重
    其刑之適用。
  (四)另修正刑法係自95年7 月1 日起施行，在此之前，刑法分則
    編有關罰金刑之貨幣單位係銀元；且依刑法分則編應處罰金
    者，應適用罰金罰鍰提高標準條例第1 條之規定；亦即應按
    各該具體條文制定或修正之時間先後，定其提高之倍數。惟
    被告行為後，刑法施行法增訂第1 條之1 ，於95年6 月14日
    經總統公布，並自同年7 月1 日起施行；該條規定：「中華
    民國94年1 月7 日刑法修正施行後，刑法分則編所定罰金之
    貨幣單位為新臺幣。94年1 月7 日刑法修正時，刑法分則編
    未修正之條文定有罰金者，自94年1 月7 日刑法修正施行後
    ，就其所定數額提高為30倍。但72年6 月26日至94年1 月7
    日新增或修正之條文，就其所定數額提高為3 倍」。亦即自
    95年7 月1 日起，刑法分則編所定罰金之貨幣單位，由原來
    之銀元改為新臺幣；且94年1 月7 日刑法修正時，刑法分則
    編未修正之條文定有罰金者，自95年7 月1 日起，有關罰金
    之數額提高為30倍。刑法第284 條第1 項前段之罪自24年7
    月1 日施行後即未再修正，依增訂刑法施行法第1 條之1 之
    規定，其罰金以新台幣為單位，數額應提高30倍。此與增訂
    前之罰金以銀元為單位，且適用罰金罰鍰提高標準條例第1
    條前段之結果應提高10倍，而新台幣與銀元之比例為1 ：3
    ，換算結果亦為30倍者，並無不同。亦即增訂刑法施行法第
    1 條之1 之意旨，僅在使刑法規範之罰金刑之貨幣單位，一
    律改為新台幣，並使增訂前後有關罰金刑提高之倍數一致，
    對被告而言，並無有利、不利之比較適用之問題，且此增訂
    之規定應屬罰金罰鍰提高標準條例第1 條但書之情形，當無
    同條前段規定之適用，自應逕行適用刑法施行法第1 條之1
    之規定。
三、原審以被告罪證明確，予以論罪科刑，固非無見，惟查有關
    易刑之處分並未包括於綜合全部罪刑之結果而為比較之範圍
    內，此可參見最高法院95年5 月23日第8 次刑事庭會議決議
    ，則本件應單獨就刑法第41條易科罰金規定變更前後比較適
    用最有利之規定，原審仍綜合全部罪刑比較而適用較不利於
    被告之修正後刑法第41條規定，尚有未洽。檢察官上訴意旨
    指摘原判決適用修正後刑法第41條第1 規定諭知易科罰金之
    折算標準顯有未合，即有理由，自應由本院將原審判決予以
    撤銷改判。爰審酌被告一時疏忽造成被害人傷勢尚屬輕微、
    被告犯後並未坦承過失、且未與被害人和解及被害人對於原
    審量處之刑度於本院審理中表示可以接受等一切情狀，量處
    如主文第2 項所示之刑。又修正前刑法第41條第1 項前段規
    定：「犯最重本刑為5 年以下有期徒刑以下之刑之罪，而受
    6 個月以下有期徒刑或拘役之宣告，因身體、教育、職業、
    家庭之關係或其他正當事由，執行顯有困難者，得以1 元以
    上3 元以下折算1 日，易科罰金。」，而被告行為時之易科
    罰金折算標準，依95年7 月1 日修正條文施行前罰金罰鍰提
    高標準條例第2 條之規定（該條業經總統於95年5 月17日公
    布刪除，並自95年7 月1 日失效），就其原定數額提高為10
    0 倍折算1 日，則被告行為時之易科罰金折算標準，應以銀
    元100 元至300 元折算1 日，經折算為新臺幣後，係以新臺
    幣300 元至900 元折算為1 日；惟修正後刑法第41條第1 項
    前段則規定：「犯最重本刑為5 年以下有期徒刑以下之刑之
    罪，而受6 個月以下有期徒刑或拘役之宣告者，得以新臺幣
    1,000 元、2, 000元或3,000 元折算1 日，易科罰金。」，
    比較修正前後之易科罰金折算標準，依修正後刑法第2 條第
    1 項前段規定，應適用修正前刑法第41條第1 項前段及修正
    前罰金罰鍰提高標準條例第2 條之規定定其易科罰金之折算
    標準，以示懲儆。
四、被告經合法傳喚，無正當理由不到庭，爰不待其陳述，逕行
    判決。
據上論斷，應依刑事訴訟法第455 條之1 第1 項、第3 項、第36
9 條第1 項前段、第371 條、第364 條、第299 條第1 項前段，
刑法第2 條第1 項、第284 條第1 項前段、修正前刑法第41條第
1 項前段，修正前罰金罰鍰提高標準條例第2 條，刑法施行法第
1 條之1 第1 項、第2 項前段，現行法規所定貨幣單位折算新臺
幣條例第2 條，判決如主文。
本案經檢察官林宏松到庭執行職務。
中　　華　　民　　國　　96　　年　　1 　　月　　25　　日
                  刑事第一庭審判長法  官  洪英花
                                  法  官  林清吉
                                  法  官  雷雯華
以上正本證明與原本無異。
本件不得上訴。
                                  書記官  陳如玲
中　　華　　民　　國　　96　　年　　1 　　月　　25　　日
附錄本案論罪科刑法條之依據：
刑法第284第1項
因過失傷害人者，處6 月以下有期徒刑、拘役或5 百元以下罰金
，致重傷者，處1 年以下有期徒刑、拘役或5 百元以下罰金。
